臺灣雲林地方法院民事裁定
111年度消債更字第7號
聲  請  人
即債務人    李健溙  

代  理  人  莊安田律師（法扶律師）
債  權  人  華南商業銀行股份有限公司

法定代理人  張振芳  
代  理  人  郭勁良  
債  權  人  台北富邦商業銀行股份有限公司

法定代理人  程耀輝  


債  權  人  臺灣新光商業銀行股份有限公司

法定代理人  李增昌  
代  理  人  徐雅琳  
債  權  人  遠東國際商業銀行股份有限公司


法定代理人  周添財  


債  權  人  玉山商業銀行股份有限公司215775


法定代理人  曾國烈  
代  理  人  朱逸君  
債  權  人  台新國際商業銀行股份有限公司

法定代理人  尚瑞強  

債  權  人  中國信託商業銀行股份有限公司


法定代理人  利明献  


債  權  人  台灣金聯資產管理股份有限公司


法定代理人  施俊吉  

債  權  人  萬榮行銷股份有限公司

法定代理人  呂豫文  


債  權  人  滙誠第一資產管理股份有限公司

法定代理人  莊仲沼  

債  權  人  滙誠第二資產管理股份有限公司

法定代理人  莊仲沼  


債  權  人  良京實業股份有限公司

法定代理人  平川秀一郎


債  權  人  新加坡商艾星國際有限公司台灣分公司

法定代理人  曾慧雯  


上列當事人間因消費者債務清理事件債務人聲請更生，本院裁定
如下：
    主  文
債務人自中華民國一百一十一年三月三十一日十一時起開始更生
程序，並命司法事務官進行本件更生程序。
    理  由
一、按債務人不能清償債務或有不能清償之虞，且無擔保或無優
    先權之債務總額未逾新臺幣（下同）1,200萬元者，於法院
    裁定開始清算程序或宣告破產前，得向法院聲請更生；債務
    人對於金融機構負債務者，在聲請更生或清算前，應向最大
    債權金融機構請求協商債務清償方案，或向其住、居所地之
    法院或鄉、鎮、市、區調解委員會聲請債務清理之調解，消
    費者債務清理條例（下稱消債條例）第3條、第42條第1項、
    第151條第1項分別定有明文。揆諸消債條例之立法目的，乃
    在使陷於經濟上困境之消費者，得分別情形利用更生或清算
    程序清理債務，藉以妥適調整債務人與債權人及其他利害關
    係人之權利義務關係，保障債權人之公平受償，並謀求消費
    者經濟生活更生之機會，從而健全社會經濟發展（消債條例
    第1條規定參照）。準此，債務人若有不能清償債務或有不
    能清償之虞，且客觀上並無濫用更生或清算程序之情事，自
    應使其藉由消債條例所定程序以清理債務，債務人於消債條
    例前置協商或調解程序中，自應本於個人實際財產及收支狀
    況，依最大誠信原則，商討解決方案，如終究不能成立協商
    或調解，於聲請更生或清算時，法院自宜審酌上開消債條例
    第3條所謂「不能清償或有不能清償之虞」，綜衡債務人全
    部財產及收支狀況，進而評估債務人是否因負擔債務而不能
    維持最基本之生活條件，以及其陳報各項花費是否確屬必要
    性支出；如曾有協商或調解方案，該條件是否已無法兼顧個
    人生活基本需求等。而法院開始更生程序之裁定，應載明其
    年、月、日、時，並即時發生效力。法院裁定開始更生或清
    算程序後，得命司法事務官進行更生或清算程序，必要時得
    選任律師、會計師或其他適當之自然人或法人一人為監督人
    或管理人，消債條例第45條第1項、第16條第1項亦有明定。
二、聲請意旨略以:聲請人對金融機構及非金融機構債權人之債
    務總金額合計869,779元，於消債條例施行後，依規定向本
    院聲請消費者債務清理法院前置調解程序，經本院以110年
    度司消債調字第102號受理調解後，嗣於民國111年1月14日
    調解不成立終結。而聲請人客觀上就已屆清償期之債務有不
    能清償或不能清償之虞，復聲請人未經法院裁定開始清算程
    序或宣告破產，爰聲請更生等語。
三、經查:
㈠、聲請人陳報目前從事打零工，並無固定雇主，平均每月收入
    約29,000元等情，復有其財產及收入狀況說明書、108至109
    年度綜合所得稅各類所得資料清單、收入切結書、勞工保險
    被保險人投保資料表等在卷可參（本院卷第19、39-41、55-
    57、157、195頁，110年度司消債調字第102號卷【下稱調字
    卷】第37-39、00-0000-000、105頁），堪認聲請人係5年內
    未從事營業活動之自然人，屬消債條例第2條所規定之消費
    者，而為消債條例適用之對象。且聲請人於110年11月12日
    以書面向本院聲請調解，經本院以110年度司消債調字第102
    號受理調解後，於111年1月14日調解不成立乙情，亦有聲請
    人提出之本院民事事件調解不成立證明書可證（本院卷第61
    頁），並經本院依職權調閱上開調解卷宗，核閱無誤。聲請
    人於上開調解不成立後，為本件更生之聲請，本院自應綜合
    聲請人之債務、收入、生活必要支出及財產狀況等情，評估
    、判斷聲請人依其客觀清償能力，是否對已屆清償期之債務
    ，有不能清償或不能清償之虞之情形。
㈡、聲請人迄至110年11月19日止對債權人滙誠第一資產管理股份
    有限公司負有債務金額145,358元、對債權人匯誠第二資產
    管理股份有限公司負有債務金額42,279元、對債權人新加坡
    商艾星國際有限公司台灣分公司負有債務金額427,694元
　　，迄至111年2月14日止對債權人玉山商業銀行股份有限公司
    負有債務金額215,775元，迄至111年2月17日止對債權人臺
    灣新光商業銀行股份有限公司負有債務金額117,468元、對
    債權人中國信託商業銀行股份有限公司負有債務金額116,93
　　6元，迄至111年2月20日止對債權人遠東國際商業銀行股份
    有限公司負有債務金額298,096元，迄至111年2月22日止對
    債權人華南商業銀行股份有限公司負有債務金額197,892元
　　，迄至111年3月14日止對債權人台北富邦商業銀行股份有限
    公司負有債務金額71,802元、對債權人台灣金聯資產管理股
    份有限公司負有債務金額115,068元，迄至111年3月15日止
    對債權人萬榮行銷股份有限公司負有債務金額602,932元、
    對債權人良京實業股份有限公司負有債務金額155,939元，
    以及對債權人台新國際商業銀行股份有限公司負有債務金額
    452,844元，合計約為2,960,083元等情，有聲請人之債權人
    清冊、財團法人金融聯合徵信中心當事人綜合信用報告（債
    務清理條例前置協商專用債權人清冊）及各債權人之陳報狀
　　、債權證明文件、債權憑證、債權計算書、債權讓與證明書
　　、債權讓與歷程等資料在卷可按（本院卷第23-29、45-53、
    99-153、199-209頁，調字卷第43-51、125-191、199-201、
    207-213、221-229、299-305頁）。
㈢、聲請人陳報目前平均每月收入約29,000元（調字卷第105頁
　　）。且除上開所得外，查無聲請人有其他固定收入，是以聲
    請人每月收入應以29,000元列計，爰以此作為認定聲請人客
    觀清償能力之基準。聲請人另陳報其居住於雲林縣，願以雲
    林縣每人每月最低生活費之1.2倍計算其個人生活所需，即
    以衛生福利部所公告臺灣省110年最低生活費13,288元之1.2
    倍即15,946元作為標準（本院卷第155-157頁）。又聲請人
    陳報須扶養子女李○澐、李○璇、李○泫、李○瀧等四人，扣除
    每月李○澐受補助金額8,836元、李○璇受補助金額4,5
　　02元、李○泫受補助金額4,502元、李○瀧受補助金額4,502元
    後，仍應支出扶養費每人每月3,000元，共計12,000元等語
    （本院卷第155-157、195頁）。查聲請人4名子女皆未成年
    （李○澐於96年12月出生並領有重度身心障礙證明、李○璇於
    99年4月出生、李○泫於100年4月出生、李○瀧於101年8月出
    生），且因聲請人全戶為低收入戶，因此李○澐每月領有生
    活補助及身障補助合計8,836元、李○璇、李○泫、李○瀧每人
    每月領有生活補助1,700元及兒少補助2,802元合計4,502元
    （李○瀧補助部分匯入聲請人配偶盧亭伊帳戶）
　　，此有聲請人之全戶戶籍謄本、雲林縣水林鄉低收入戶證明
    書、李○澐身心障礙證明、李○澐、李○璇、李○泫等人水林郵
    局帳戶交易紀錄及盧亭伊之雲林縣水林鄉農會帳戶交易紀錄
    等資料為憑（本院卷第35、163-165、171-173、177-183頁
    ，調字卷第33-35、107頁）。本院審酌聲請人4名子女所受
    領之補助款項遠低於衛生福利部所公告臺灣省110年最低生
    活費13,288元之1.2倍即15,946元之標準，認均確有受扶養
    之必要，聲請人陳報其負擔未成年子女每人每月扶養費3,00
    0元，核與倫理常情相符，應予允許。因此聲請人每月之生
    活必要費用應為27,946元（計算式:15,946+12,000=27,
　　946），故聲請人每月可供清償債務之餘額為1,054元（計算
    式：29,000-27,946=1,054）。
㈣、又聲請人目前除每月所得收入外，其名下財產僅有存款餘額2
    21元、西元2007年出廠之普通重型機車1輛，惟該機車出廠
    已逾15年，殘值甚微等情，業據聲請人陳明在卷，並有其財
    產及收入狀況說明書、全國財產稅總歸戶財產查詢清單、聲
    請人雲林縣水林鄉農會帳戶存摺交易紀錄、機車行車執照等
    資料在卷可參（本院卷第17、43、157、161、185頁，調字
    卷第41、103頁）。是以聲請人所積欠債務之金額合計2,960
　　,083元計算，縱使不再加計利息、違約金等債務，依聲請人
    每月清償1,054元，尚需將近234年始能清償完畢【計算式:
    （2,960,083-221）÷1,054÷12≒234），倘若再加計利息、違
    約金等，清償期間勢必更長。本院審酌聲請人之債務、財產
    、勞力、收入及必要生活費用支出等情狀，認聲請人主張其
    有不能清償債務之情，足以採信。況聲請人已具狀提出更生
    計畫每月可還款3,000元（本院卷第157頁），因此，本院認
    有必要利用更生程序，調整其與債權人間之權利義務關係
　　，而重建其經濟生活之機會。
四、綜上所述，本件聲請人為5年內未從事營業活動之自然人，
    依其全部收支及財產狀況，客觀上有不能清償債務之情形。
    復聲請人所積欠之無擔保或無優先權之債務總額未逾1,200
    萬元，且未經法院裁定開始清算程序或宣告破產，業如上述
　　。此外，本件又查無聲請人有消債條例第6條第3項、第8條
    或第46條各款所定駁回更生聲請之事由存在，則債務人聲請
    更生，洵屬有據，應予准許。又本件聲請人業經裁定開始更
    生程序，爰並裁定命司法事務官進行本件更生程序，爰裁定
    如主文。
中　　華　　民　　國　　111 　年　　3 　　月　　31　　日
              民事第一庭    法　　　官　黃一馨
上為正本係照原本作成
本裁定不得抗告。
中　　華　　民　　國　　111 　年　　3 　　月　　31　　日
                            書　記　官　鄭夙惠